【裁判字號】    97,上訴,1225
【裁判日期】    971113
【裁判案由】    違反毒品危害防制條例等
【裁判全文】
臺灣高等法院高雄分院刑事判決        97年度上訴字第1225號
上  訴  人
即  被  告  甲○○
                    號
選任辯護人  楊申田律師
上列上訴人因違反毒品危害防制條例等案件，不服臺灣屏東地方
法院95年度重訴緝字第1 號中華民國97年5 月8 日第一審判決（
起訴案號：臺灣屏東地方法院檢察署91年度偵字第3697號），提
起上訴，本院判決如下：
     主  文
原判決關於共同販賣第一級毒品未遂及其定執行刑部分撤銷。
甲○○被訴共同販賣第一級毒品未遂部分無罪。
     事  實
一、公訴意旨略以：緣化名張正雄之黃明泰（未經起訴）有意購
    買第一級毒品海洛因，遂透過綽號「賣鹽順」之友人A1（真
    實姓名年籍等資料隨卷外放）向外打探、居間引介。「賣鹽
    順」乃於民國（下同）91年2 月2 日前之不詳時日，在不詳
    地點將上情轉告吳曜安（經臺灣高等法院高雄分院以雄高分
    院96年雄分院謀刑立緝字第1 號發布通緝中）。吳曜安遂基
    於販賣第一級毒品海洛因牟利之犯意，先於91年2 月2 日前
    之不詳時日，在不詳地點向某不詳姓名之成年人，以不詳之
    價格販入第一級毒品海洛因4 塊（合計淨重1,415.8 公克，
    包裝重29.27 公克）後，由吳曜安以其所有門號0000000000
    號、0000000000號行動電話各1 支（未扣案）為聯絡工具，
    透過居間引介之「賣鹽順」與黃明泰商定於91年2 月2 日下
    午17時許，在設於屏東縣屏東市○○路19之7 號「富光飯店
    315 號」房內交易毒品。吳曜安為順利販賣海洛因，乃聯絡
    邵立屏、甲○○尋求協助，邵立屏即以其所有之門號000000
    0000號行動電話為聯絡之工具。甲○○明知吳曜安欲販賣第
    一級毒品海洛因，竟仍與吳曜安、邵立屏基於共同之犯意聯
    絡，先由吳曜安將海洛因4 塊交予邵立屏保管，並攜往上開
    地點交易。嗣於91年2 月2 日下午17時許，吳曜安駕駛車號
    不詳之自用小客車，甲○○則駕駛自稱為「蔡三田」之友人
    所有車號YR-8609 號自用小客車（登記名義人為鄭敏璋）搭
    載邵立屏攜帶上開第一級毒品海洛因4 塊（合計淨重1,415.
    8 公克，包裝重29.27 公克，裝於扣案之白色手提袋內），
    陸續依約抵達富光飯店鄰近停車，邵立屏下車後，甲○○即
    將藏放於車內之上開毒品帶下車交予邵立屏，邵立屏即與已
    先抵達之吳曜安步入富光飯店內與已在此等候之「賣鹽順」
    會合，由「賣鹽順」帶領吳曜安、邵立屏至該飯店3 樓315
    號房內，與已在此等候多時之黃明泰交易毒品，而甲○○則
    留在該飯店1 樓大廳處把風接應。吳曜安、邵立屏嗣於同日
    下午17時30分許，因見黃明泰認其等所提供之毒品成色不佳
    ，無購買之意願，雙方交易難有結果，乃即罷手，改由吳曜
    安攜帶上開毒品，共同離房預備下樓離去，因其等不知此期
    間內，甲○○之形跡早已洩漏，已為據報在場埋伏之警調人
    員先行逮捕，而吳曜安、邵立屏不知此情，共同搭乘電梯下
    樓，待至1 樓，尚未步出電梯，旋見警調人員一擁而上，倉
    皇中，吳曜安忙將所提毒品丟下，以脫免關係，惟仍為警調
    人員順利逮獲，並扣得上開海洛因4 塊在案。案經法務部調
    查局屏東縣調查站、內政部警政署保安警察總隊第三大隊移
    送偵辦，因認被告有共犯毒品危害防制條例第4 條第6 項、
    第1 項之販賣第一級毒品未遂罪嫌。
二、按犯罪事實應依證據認定之，無證據不得認定犯罪事實；不
    能證明被告犯罪者，應諭知無罪之判決，刑事訴訟法第154
    條第2 項、第301 條第1 項分別定有明文。又事實之認定，
    應憑證據，如未能發現相當證據，或證據不足以證明，自不
    能以推測或擬制之方法，為裁判基礎；且認定犯罪事實所憑
    之證據，雖不以直接證據為限，間接證據亦包括在內，然而
    無論直接證據或間接證據，其為訴訟上之證明，須於通常一
    般之人均不致有所懷疑，而得確信其為真實之程度者，始得
    據為有罪之認定，倘其證明尚未達到此一程度，而有合理之
    懷疑存在而無從使事實審法院得有罪之確信時，即應由法院
    為被告無罪之判決，有最高法院40年台上字第86號判例、76
    年台上字第4986號判例可資參照。且按認定犯罪事實應依證
    據，為刑事訴訟法所明定，故被告否認犯罪事實所持之辯解
    ，縱屬不能成立，仍非有積極證據足以證明其犯罪行為，不
    能遽為有罪之認定，亦有最高法院30年上字第1831號判例意
    旨可資參照。
三、公訴人認被告有犯共同販賣第一級毒品未遂罪嫌，係以本件
    毒品交易，是被告偕同共犯吳曜安、邵立屏到場，為其所自
    承在卷，而共犯吳曜安、邵立屏此行目的乃在販賣毒品海洛
    因予證人黃明泰，則吳曜安、邵立屏所為犯行重大，為免遭
    警查緝，必當妥善規劃，形跡保密，衡情無使不知情之第三
    人任意隨行，以增風險之理；且共犯吳曜安本身即有開車，
    則其自行開車接送共犯邵立屏即可，何須轉由被告開車接送
    ？足見被告絕非僅單純開車載送共犯邵立屏至該富光飯店甚
    明。再佐以證人黃明泰於原審91年度重訴字第8 號一案審理
    時證述：「（問：當時甲○○為何會在現場？）其實我也不
    認識甲○○，我只知道，當天他們當時有兩個人進來，他們
    下面還有1 個人在等，他們是以無線電話聯絡，他們只有兩
    個人拿海洛因進來... 。」、「（問：他們如何與下面的人
    聯絡？）他們是以手機聯絡，他們約相隔10分鐘左右聯絡1
    次，共聯絡兩次。」等語，為其論據。訊據上訴人即被告甲
    ○○堅決否認有上開共同販賣第一級毒品未遂犯行，辯稱：
    當天下午係鳳梨哥（即邵立屏）到伊公司找他，說要拜託伊
    開車載其去屏東，邵立屏與吳曜安上去富光飯店樓上後，伊
    就坐在樓下椅子上，不到3 分鐘伊就被警方制伏，伊完全不
    知道袋子裡面的東西是海洛因，鳳梨哥只有告訴裡面是錢，
    並無販賣海洛因之情事等語。經查：
  (一)本件毒品交易，證人黃明泰證述係向吳曜安、邵立屏購買毒
    品，而本件同案被告吳曜安、邵立屏則稱係向黃明泰購買毒
    品，雙方各執一詞。然查證人黃明泰所述其如何透過「賣鹽
    順」與吳曜安、邵立屏等人相約在富光飯店3 樓315 號房內
    交易毒品，吳曜安、邵立屏又如何向其推銷毒品，其又如何
    未予購買等情，迭據證人黃明泰於警訊、檢察官偵查、原審
    91年度重訴字第8 號一案審理時證述甚詳，證人黃明泰於警
    訊時先證稱：「（問：你是否能就相關案情詳細說明？）..
    . 在2 月1 日透過『賣鹽順』打『路路安』（指吳曜安）00
    00000000、0000000000號2 支行動聯絡...2 月2日當天下午
    我先至屏東市○○路與公園路口之富光飯店開了1 間房間（
    315 號房）等對方來交貨，在下午3 點多『賣鹽順』帶了『
    路路安』與另名綽號『鳳梨』（指共犯邵立屏）之男子進來
    房間與我交易，我在看了毒品後認為成分不足，因此拒絕該
    次之交易。後來『路路安』與『鳳梨』先離開房間... 。」
    等語（見91年度偵字第829 號卷第129 頁反面）；嗣於檢察
    官偵訊時結證稱：「（問：91年2 月2 日是否有在屏東市○
    ○路與公園路口之富光飯店315 號房內欲與吳曜安準備交易
    毒品海洛因？）是，是他們2 人（吳曜安、邵立屏）有帶海
    洛因來給我看... 。」、「（問：這次毒品為何沒有交易成
    ？）這次的毒品不是很好。」等語（見同上偵卷第144 頁反
    面、第145 頁反面）；於原審91年度重訴字第8 號一案審理
    時結證稱：「（問：91年2 月2 日當天在屏東市○○路的富
    光飯店的交易情形如何，請詳述之？）我當天與賣鹽順仔一
    起去富光飯店，他們帶4 塊的海洛因過去說要給我們試，
    ... 當時我就說成份不是很純，... 。」、「（問：當天綽
    號『路路安』的吳曜安為何會在現場？）當天他們帶海洛因
    進來... 。」、「（問：邵立屏當時為何會在現場？）當時
    他們拿海洛因進來時，邵立屏他們是拿雙獅牌包裝起來的海
    洛因過來... 。」等語，所供交易毒品情節前後相符，並經
    當庭指認吳曜安、邵立屏即為與其交易毒品之人明確，復有
    上開毒品扣案可資佐證，是證人黃明泰上開證述應堪採信。
    證人即承辦員警吳景篁於本院92年度上重訴字第4 號一案及
    本案原審審理中更結證稱：「（問：化名張正雄之人如何自
    首？）我們這個案子開始就是秘密證人檢舉，我們知道被告
    2 人他們要賣毒品，但是因為現場沒有抓到人，後來是透過
    線民，知道是化名張正雄之人要買毒品，我們本來不知道他
    要買，是後來問線民，線民才說是他，後來是邵立屏他們一
    直辯說他們是要來買，不是要賣，承辦檢察官就要我們是否
    可以找到化名張正雄之人來作證，當初是他們要買毒品，不
    是要賣的，我們才透過線民找到他們來作證。」、「... 我
    們是跟蹤被告這邊... 。」、「（問：當初邵立屏、吳曜安
    這邊的人，有無被查到現金？）沒有，只有被查到扣案的海
    洛因」、「（問：本案究竟是何人要買毒品？）線民說是化
    名張正雄的人要買的，不是被告2 人要買的，當初被告他們
    到的時候，我們有看到他們就是提那個袋子，但是後來檢察
    官勘驗的時候，發現袋子的情形和我們當時查獲的情形差太
    多了，因為那個袋子如果放270 幾萬元現金的話，會太滿，
    而且很重。」、「（問：鎖定對象是誰？）就是吳曜安。（
    問：當時情資要買、還是要賣？）吳曜安要賣。」等語（見
    本院上重訴卷第95頁至第97頁、原審卷第164 頁）；核與證
    人即屏東縣調查站組長謝佳宏於本院94年度上重更（二）字
    第1 號一案及本案原審審理中到庭結證稱：「（問：原先檢
    舉訊息安仔是買或是賣毒品？）要賣」、「在檢舉時他有講
    到說有某個人有在毒品走私買賣。（問：那個某個人是誰？
    ）是吳曜安。」、「（問：如何知道案發時，他們有個交易
    有在富光飯店？）是線民打電話來說的，說他們會在富光飯
    店附近。」等語（見本院94年度上重更（二）字第1 號卷(二)
    第20頁、原審卷第142 至第143 頁）均相符。益證吳曜安、
    邵立屏2 人確係販賣毒品之一方無訛。
  (二)同案被告邵立屏於偵查中供述：「我是請顏建民（甲○○假
    冒顏建民之名應訊）開車載我去富光飯店，我沒有告訴他此
    行之目的。」、「我有告訴顏建民我要拿錢到屏東還人，他
    知道袋子是錢，但我沒有告訴他金額多少。」（見91年度偵
    字第829 號第25頁、第56頁）。於原審審理時供述：我去邀
    約甲○○時，我告訴他是要去還錢等語（見原審91年度重訴
    字第8 號第180 至181 頁）。於本院另案審理中供述：我去
    富光飯店前曾打行動電話和吳曜安聯絡，是他不要我和他同
    車，他說他要去載「賣鹽順」，要我找一個朋友載我去，我
    就找了1 個朋友去小港找甲○○，甲○○就載我去，我們到
    屏東後，我又打電話問吳曜安要去那裡，他說叫我跟著他後
    面開，才會到富光飯店去等語（見本院92年度上重訴字第4
    號第48頁至53頁）。而同案被告吳曜安於偵查中供述：我見
    過甲○○1 次面，是在邵立屏那邊，跟他不太認識，被警查
    獲前，我沒有與他聯絡過等語（見91年度偵字第829 號第26
    至27、55至56頁）。由上觀之，甲○○是臨時受邵立屏邀請
    ，始開車載邵立屏前往屏東，且事先並不知道要前往富光飯
    店甚明。而吳曜安事先也不知道甲○○會開車載邵立屏前往
    富光飯店。而吳曜安與邵立屏會合後，即和「賣鹽順」一起
    上樓，獨留甲○○在樓下大廳等候，足見甲○○對於本件毒
    品交易毫不知情，至為明確。
  (三)證人黃明泰於原審91年度重訴字第8 號一案審理時證述：「
    （問：當時甲○○為何會在現場？）其實我也不認識甲○○
    ，我只知道，當天他們當時有兩個人進來，他們下面還有1
    個人在等，他們是以無線電話聯絡，他們只有兩個人拿海洛
    因進來... 。」、「（問：他們如何與下面的人聯絡？）他
    們是以手機聯絡，他們約相隔10分鐘左右聯絡1 次，共聯絡
    兩次。」等語，另與證人吳景簧、謝佳宏於本案原審審理中
    雖均證稱：「邵立屏、吳曜安上去後，被告就在門口徘迴，
    拿手機打電話」、「... 他自己逗留在富光飯店門口，在對
    外觀望，另外不停的在打電話。... （問：當時邵立屏跟吳
    曜安上樓時，被告是在富光飯店大廳，還是在外面？）他有
    進出，他在那邊徘迴，因為當時他也有在接電話，不停的對
    周遭環境檢查動作，我們蠻注意的。」等語（見原審卷第16
    4 頁背面、第140 頁）。惟查同案被告邵立屏於原審審理時
    供述：我到富光飯店樓上315 號房間之後，沒有與甲○○電
    話聯絡過，甲○○也沒有跟吳曜安聯絡過等語（見原審卷第
    161 至163 頁）。又查被告甲○○於案發當時所持用門號00
    00000000號行動電話，與吳曜安所持用門號0000000000、00
    00000000號行動電話，及邵立屏所持用門號0000000000號行
    動電話、並無任何通聯之紀錄，此由卷附檢察官偵查時所調
    取上揭行動電話之通聯情形觀之自明。由上可知，證人黃明
    泰、吳景簧、謝佳宏上開證詞顯有誤會，且與事實不符，因
    被告縱有打電話之動作，但對象並非吳曜安、邵立屏，自難
    認為其有負責把風、連繫之事實，均難採為不利於被告之認
    定。
  (四)綜上所述，被告所辯上情，應堪採信。此外，復查無其他確
    切之證據足證被告有公訴人所指之犯行，依上開判例意旨，
    應認不能證明被告犯罪。原審未予詳查，遽為被告此部分科
    刑之判決，尚有未當。被告上訴意旨，執此指摘原審此部分
    判決不當，為有理由，自應由本院將原審此部分判及其定執
    行刑部分撤銷改判，另為被告此部分無罪之諭知。
  (五)被告另犯行使偽造私文書罪部分，已經原審判刑確定在案，
    本院不予論列，併此明。
據上論斷，應依刑事訴訟法第369 條第1 項前段、第364 條、第
301條第1 項，判決如主文。
本案經檢察官王登榮到庭執行職務。
中    華    民    國    97    年    11    月    13    日
                  刑事第九庭    審判長法  官  莊秋桃
                                      法  官  裕斗
                                      法  官  謝宏宗
以上正本證明與原本無異。
檢察官如不服本判決應於收受本判決後10日內向本院提出上訴書
狀，其未述上訴理由者，並得於提起上訴後10日內向本院補提
理由書狀（均須按他造當事人之人數附繕本)「 切勿逕送上級法
院」。
中    華    民    國    97    年    11    月    14    日
                                      書記官  熊惠津
                                                      Ｆ


司法院資訊處製作；財團法人民間司法改革基金會備份。
